【裁判字號】    98,上易,2306
【裁判日期】    981230
【裁判案由】    傷害等
【裁判全文】
臺灣高等法院刑事判決                98年度上易字第2306號
上  訴  人
即  被  告  乙○○
上列上訴人因傷害等案件，不服臺灣新竹地方法院98年度易字第
32號，中華民國98年8 月17日第一審判決（起訴案號：臺灣新竹
地方法院檢察署97年度偵字第8226號），提起上訴，本院判決如
下：
    主  文
上訴駁回。
    事  實
一、乙○○因其友人邱何鑑（所涉無故侵入他人住宅罪部分，業
    經原審以97年度竹簡字第1191號判決判處有期徒刑六月確定
    ）與鍾淦寶（即丙○○之弟、甲○○之小舅子）間之車禍賠
    償事宜尚未談妥，邱何鑑並向乙○○告以鍾淦寶現仍避不見
    面，乙○○與邱何鑑為取得鍾淦寶之電話，遂共同基於侵入
    他人住宅之犯意聯絡，於民國97年3月8日晚間9時30分許，
    未經甲○○之許可，無故侵入其位於新竹縣竹東鎮○○路○
    段34號1樓之住宅（該址1樓兼為機車行店面，該址2 樓則專
    供甲○○、丙○○夫婦等人居住），乙○○與邱何鑑進入上
    址後，先要求甲○○、丙○○提供鍾淦寶之電話，因甲○○
    、丙○○不從，乙○○復單獨基於強制使人行無義務之事之
    犯意，向甲○○、丙○○恫嚇稱：「我叫楊正，我混哪裡的
    ，你去外面打聽就知道」、「如果不告訴電話號碼，要讓你
    們無法開店，並殺你們全家」等語，以此等脅迫方式致甲○○、丙○○心生畏懼，而提供鍾淦寶所使用之電話號碼，使
    甲○○、丙○○行無義務之事。乙○○復當場撥打該電話號
    碼，因撥錯號碼而無人接聽，乙○○當場憤而踢椅，且舉起
    右手朝丙○○之方向揮打，甲○○因認乙○○欲毆打丙○○
    ，為保護其妻，遂上前將乙○○過肩摔倒在地，乙○○起身
    後，遂另行起意，基於傷害之犯意，持不明利器（並無證據
    證明係乙○○所有）刺傷甲○○身體，致甲○○受有左側大
    腿刀傷2.5公分之傷害。
二、案經甲○○訴由新竹縣政府警察局竹東分局報請臺灣新竹地
    方法院檢察署檢察官偵查起訴。
    理  由
甲、程序方面：
    按被告以外之人於審判外之言詞或書面陳述，除法律有規定
    者外，不得作為證據，刑事訴訟法第159條第1項定有明文。
    又被告以外之人於審判外之陳述，雖不符同法第159條之1至
    第159條之4之規定，但經當事人於審判程序同意作為證據，
    法院審酌該言詞陳述或書面陳述作成時之情況，認為適當者
    ，亦得為證據；當事人、代理人或辯護人於法院調查證據時
    ，知有第159條第1項不得為證據之情形，而未於言詞辯論終
    結前聲明異議者，視為有前項之同意，刑事訴訟法第159 條
    之5 亦有明文。經查，本件判決所援引告訴人甲○○及證人
    丙○○於警詢、偵查時之陳述，雖屬被告以外之人於審判外
    之陳述，而為傳聞證據，惟被告於本院言詞辯論終結前均未
    聲明異議，本院審酌結果，認上開證據資料製作時之情況，
    尚無違法不當及證明力明顯過低之瑕疵，亦認為以之作為證
    據應屬適當。揆諸前開規定，爰依刑事訴訟法第159條之5規
    定，認前揭證據資料均有證據能力。
乙、實體方面：
一、訊據被告乙○○固不諱其於上開時間，與邱何鑑共同進入告
    訴人甲○○位於新竹縣竹東鎮○○路○段34號住宅之1樓機車
    行店面，嗣丙○○有提供鍾淦寶之電話號碼，其復遭告訴人
    甲○○過肩摔倒在地等情，惟矢口否認有何無故侵入他人住
    宅、強制及傷害之犯行，辯稱：伊前往告訴人之機車行時，
    當時店面大門還是開著，所以伊才進去，嗣丙○○所提供之
    鍾淦寶電話未能撥通，伊有拍桌子，但是並未提及要殺對方
    全家、不讓他們開店等恐嚇話語，且因甲○○將伊過肩摔，
    所以與甲○○扭打，伊不曉得甲○○為何受有刀傷云云。惟
    查：
  (一)證人丙○○於警詢時證稱：97年3 月8日晚間9點30分許，邱
    何鑑與自稱「楊正」之男子即被告闖入伊位於新竹縣竹東鎮
    ○○路○ 段34號住家，一進來就要鍾淦寶的電話，被告還說
    「如果不告訴電話號碼，要讓你們無法開店，並殺你們全家
    」等語，伊很害怕，只好把弟弟的電話給被告與邱何鑑，被
    告撥打後因無人接聽，被告就踢椅子，還想打伊，甲○○就
    衝過來擋，並發生拉扯，伊趕緊打電話報警，甲○○就跟伊
    說腿麻麻的，伊看到甲○○左側大腿流血，但伊沒有看見被
    告用何種工具刺傷甲○○之左腿等語（見97年度偵字第3447
    號偵查卷第12至14頁），復於偵查時證稱：被告先拍桌子，
    並說「我叫楊正，我混哪裡的，你去外面打聽就知道」，又
    踢椅子，再說「如果不告訴電話號碼，要讓你們無法開店，
    並殺你們全家」等語，伊很害怕，只好把弟弟的電話給被告
    與邱何鑑，伊跑去隔壁叫小孩不要過來，回來時看到被告與
    甲○○在互嗆，並沒有打起來，只是靠的很近，不確定有無
    拉扯，伊看到被告從甲○○身旁擦身而過，甲○○就流血並
    說「我被殺了」等語（見97年度偵續字第109 號卷第12頁至
    第15頁、第36頁至37頁），再於原審審理時證稱：當晚被告
    與邱何鑑進來後就很兇，原先伊不肯給電話，但被告說「如
    果不告訴電話號碼，要讓你們無法開店，並殺你們全家」等
    語，伊很害怕，就將弟弟家裡的電話給被告，被告與邱何鑑
    當場也有撥，第1次號碼按錯所以並沒有通，被告很生氣，
    說伊亂報電話，就舉起右手朝伊的方向揮，想要打伊，甲○○很生氣就衝過來擋，因過於用力，被告就被摔在地上，甲○○有將被告扶起來，後來甲○○與被告就沒有再扭打了，
    兩人就互嗆，伊看到被告從甲○○之身旁擦身而過，甲○○
    就說「我流血了」，伊當時有看到甲○○長褲左邊口袋旁有
    流血，牛仔褲跟內褲都破了等語（見原審卷第76頁至第80頁
    ），核與證人即告訴人甲○○於警詢、偵查及原審審理時證
    稱：因伊不肯將小舅子的電話告訴被告，被告就說「如果不
    告訴電話號碼，要讓你們無法開店，並殺你們全家」，伊只
    好把小舅子的電話給被告，被告撥打後，因無人接聽，被告
    便作勢要打丙○○，伊便起來擋，就與被告發生拉扯，而對
    被告作適當防衛，後來被告伸手後，就感覺被刺傷了，伊就
    問被告說：「你拿刀子殺我嗎」，邱何鑑就將被告拉走等語
    相符（見97年度偵字第3447號卷第9頁至第11頁、第23頁，9
    7年度偵續字第109號卷第13頁至第14頁、第37頁，及原審卷
    第73頁至第76頁），復有行政院衛生署竹東醫院診斷證明書
    1 份、甲○○受傷部位照片1張、行政院衛生署竹東醫院97
    年3 月27日衛署竹東醫歷字第0980000956號函暨所附甲○○
    急診病歷影本1份在卷可憑（見97年度偵字第3447 號卷第15
    頁、97年度偵續字第109 號卷第39頁，及原審卷第26頁至第
    30頁），凡此均足徵被告於上揭時間確有與邱何鑑侵入告訴
    人甲○○位於新竹縣竹東鎮○○路○ 段34號住處，被告並以
    恫嚇稱「我叫楊正，我混哪裡的，你去外面打聽就知道」、
    「如果不告訴電話號碼，要讓你們無法開店，並殺你們全家
    」等語之脅迫方式，使告訴人甲○○、被害人丙○○提供鍾
    淦寶之電話，復持不明利器刺傷告訴人甲○○之左側大腿。
    被告所辯其並未提及要殺告訴人全家、不讓他們開店等恐嚇
    話語，且未持利器傷害告訴人乙節，無足採信。
  (二)次查，證人丙○○於原審審理時亦證稱：新竹縣竹東鎮○○
    路○ 段34號是伊與甲○○經營的機車店兼住家，因為伊先生
    甲○○年紀較大，所以機車行都會較早休息，當天約6、7點
    左右就打烊了，被告與邱何鑑於97年3月8日晚間9 點30分許
    來時，機車店已經打烊，門口的鐵捲門及小門都是關下來的
    ，被告與邱何鑑是自己從未上鎖的小門開門進來，當時伊穿
    著睡衣坐在1 樓的店面裡面，甲○○在裡面吃飯，該址是透
    天厝，當時有人居住，2樓是住家，1 樓有樓梯可以到2樓等
    語（見原審卷第76至78頁），核與證人即告訴人甲○○於原
    審審理時證述：新竹縣竹東鎮○○路○ 段34號是伊所經營的
    機車店兼住家，被告與邱何鑑於97年3月8 日晚間9時30分許
    來家裡時，機車行已經打烊，鐵捲門已經拉下來了，只是小
    門還沒有鎖，該址是透天厝，1樓是店面、2樓是住家，1 樓
    店面有樓梯可以通到住家等語相符（見原審卷第74頁至第75
    頁），足認告訴人甲○○所開設位於新竹縣竹東鎮○○路○
    段34號1樓機車行，雖為營業之處所，然與2樓之住家有樓梯
    相連結，具有不可分之關係，且案發時機車行並非在營業時
    間，尚非任何人均得出入，被告顯係利用未上鎖之小門開門
    侵入告訴人甲○○住處，被告辯稱：伊前往告訴人之機車行
    時，當時店面大門還是開著，所以伊才進去云云，亦難信實
    。
  (三)至證人邱何鑑於原審審理時雖證稱：被告有跟甲○○說「你
    小舅子的手機你應該有」，而甲○○就說不知道，後來2個
    人就吵起來了，被告也有比較兇的對丙○○說：「妳弟弟的
    電話，妳怎麼可能不知道」。後來甲○○就跑到被告旁邊對
    被告過肩摔，被告站起來後，2 人又在地上發生扭打，扭打
    之後，伊有聽到甲○○說「我這邊好像有傷口」，但沒有說
    哪裡有傷口，當天被告只有說「我叫楊正，我混哪裡的，你
    去外面打聽就知道」，並沒有跟甲○○、丙○○說「如果不
    告訴電話號碼，要讓你們無法開店，並殺你們全家」云云（
    見原審卷第68頁），其上開證詞非僅與證人甲○○、丙○○
    前揭證述齟齬，再衡諸被告與證人邱何鑑為朋友關係，且被
    告係應證人邱何鑑之邀，而於上開時間進入告訴人甲○○之
    住家，並發生本件肢體衝突，況證人邱何鑑亦因本案而與被
    告同涉有侵入住宅罪嫌，則證人邱何鑑之證詞難免偏頗，所
    言顯然迴護被告，尚難採信，自不能為被告有利之證明。
  (四)綜上，被告上揭所辯，顯係事後圖卸刑責之詞，不足採信。
    本件事證業臻明確，被告犯行洵堪認，應予依法論處。
三、核被告乙○○所為，係犯刑法第306條第1項之無故侵入他人
    住宅罪、同法第304條第1項之強制罪，及同法第277條第1項
    之傷害罪。復按刑法第305 條之恐嚇危害安全罪，係指單純
    以將來加害生命、身體、自由、名譽、財產之事，恐嚇他人
    致生危害於安全者而言，如對於他人之生命、身體等，以現
    實之強暴、脅迫手段加以危害要挾，使人行無義務之事或妨
    害人行使權利，即應構成刑法第304 條之強制罪，縱有恐嚇
    行為，亦僅屬犯強制罪之手段，無更論以恐嚇危害安全罪之
    餘地（參照最高法院84年度臺非字第194 號判決、同院84年
    度臺非字第142 號判決）。本件被告基於使他人行無義務之
    事之犯意，於要求甲○○、丙○○提供鍾淦寶之電話時，對
    其等恫嚇稱：「我叫楊正，我混哪裡的，你去外面打聽就知
    道」、「如果不告訴電話號碼，要讓你們無法開店，並殺你
    們全家」等語，僅屬犯強制罪之脅迫手段，即不應論以恐嚇
    危害安全罪，起訴書載明被告涉犯刑法第305 條之恐嚇危害
    安全罪嫌，容有未洽，惟檢察官於實行公訴時，變更原起訴
    法條，認被告係涉犯刑法第304 條之罪嫌（見原審卷第11頁
    ），而刑事訴訟法第300 條所規定之「起訴法條」，應係以
    實行公訴檢察官所指被告所犯法條為準，自毋庸再依刑事訴
    訟法第300 條之規定於起訴事實之同一範圍內變更起訴法條
    ，併此敘明。又被告與邱何鑑間就無故侵入他人住宅行為部
    分，有犯意聯絡及行為分擔，為共同正犯。被告以一脅迫行
    為使告訴人甲○○、被害人丙○○行無義務之事，係屬同種
    想像競合犯，應從一重論以強制一罪。被告所犯上開3 罪間
    ，犯意各別，行為互異，應予分論併罰。
四、公訴意旨另以：被告乙○○與邱何鑑共同基於無故侵入住宅
    之犯意聯絡，於97年3 月8日晚間9時30分許，未經丙○○之
    許可，強行闖入丙○○位於新竹縣竹東鎮○○路○ 段34號住
    宅，因認被告此部分涉犯刑法第306條第1項之無故侵入住宅
    罪嫌云云。惟按刑法第306條之罪須告訴乃論，同法第308條
    第1 項定有明文；又告訴乃論之罪未經告訴者，應諭知不受
    理之判決，刑事訴訟法第303條第3款亦有明文。查本件被害
    人丙○○於警詢及檢察事務官訊問時均未表示對被告所涉無
    故侵入住宅罪部分提出告訴（見97年度偵字第3447號偵查卷
    第12頁至第14頁，及97年度偵續字第109 號偵查卷第12頁至
    第15頁、第36頁），則前揭公訴意旨所指被告無故侵入被害
    人丙○○住宅部分，既未經被害人丙○○提出告訴，該部分
    訴追條件尚有欠缺，揆諸上開說明，本應為公訴不受理之諭
    知，惟依起訴事實，此部分與被告無故侵入告訴人甲○○之
    住宅間，有想像競合犯之裁判上一罪關係，爰不另為不受理
    之諭知。
五、原審以被告乙○○罪證明確，適用刑法第28條、第306條第1
    項、第304條第1項、第277條第1項、第55條、第41條第1 項
    前段、第51條第5 款，刑法施行法第1條之1（原判決據上論
    斷欄漏引刑法第55條，應予更正），審酌被告明知應循正當
    途徑解決車禍之損害賠償糾紛，卻不循合法途徑妥適解決，
    竟與邱何鑑於晚間侵入他人住宅，並使告訴人甲○○、被害
    人丙○○行無義務之事，對其等身心造成傷害非輕，且事後
    飾詞否認犯行，毫無悔意，迄未與告訴人甲○○達成和解，
    暨其素行、智識程度、犯罪手段、目的、所生危害及告訴人
    甲○○所受傷害之程度等一切情狀，就被告所犯無故侵入他
    人住宅罪、強制罪、傷害罪部分，依序分別量處有期徒刑六
    月、六月、三月，並均諭知易科罰金之折算標準，且依司法
    院大法官會議釋字第662 號解釋意旨，就被告所犯之各罪定
    其應執行之刑後，併諭知易科罰金之折算標準，經核認事用
    法均無違誤，量刑亦屬妥適，被告執前詞否認犯罪，上訴指
    摘原審判決不當，顯無理由，應予駁回。
據上論斷，應依刑事訴訟法第368條，判決如主文。
本案經檢察官王壬貴到庭執行職務。
中    華    民    國    98    年    12    月    30    日
                  刑事第二十三庭審判長法  官  許宗和
                                      法  官  沈君玲
                                      法  官  林海祥
以上正本證明與原本無異。
不得上訴。
                                      書記官  林淑貞
中    華    民    國    98    年    12    月    30    日
附錄：本案論罪科刑法條全文
中華民國刑法第277條
傷害人之身體或健康者，處3 年以下有期徒刑、拘役或1 千元以
下罰金。
犯前項之罪因而致人於死者，處無期徒刑或 7 年以上有期徒刑；
致重傷者，處3 年以上10年以下有期徒刑。
中華民國刑法第304條
以強暴、脅迫使人行無義務之事或妨害人行使權利者，處 3 年以
下有期徒刑、拘役或 3 百元以下罰金。
前項之未遂犯罰之。
中華民國刑法第306條
無故侵入他人住宅、建築物或附連圍繞之土地或船艦者，處1年
以下有期徒刑、拘役或3百元以下罰金。
無故隱匿其內，或受退去之要求而仍留滯者，亦同。


司法院資訊處製作；財團法人民間司法改革基金會備份。
